臺灣高等法院高雄分院刑事判決　　　 100年度上訴字第1461號
上　訴　人
即　被　告　呂崇禮
義務辯護人　 王維毅律師
上列上訴人因違反槍砲彈藥刀械管制條例案件，不服臺灣高雄地
方法院100 年度訴字第608 號中華民國100 年7 月21日第一審判
決（起訴案號：臺灣高雄地方法院檢察署99年度偵字第26874 號
），提起上訴，本院判決如下：
     主  文
原判決撤銷。
呂崇禮未經許可，寄藏可發射子彈具有殺傷力之改造手槍，累犯
，處有期徒刑年，併科罰金新臺幣貳萬元，罰金如易服勞役，
以新臺幣壹仟元折算壹日。扣案之仿WALTHER 廠PPK/S 型半自動
改造手槍壹枝（含彈匣壹個，槍枝管制編號：00000000
00號），沒收之。
     事  實
一、呂崇禮前於民國80年間，因違反肅清煙毒條例案件，經臺灣
    高雄地方法院以80年度訴字第2143號判處有期徒刑3 年6 月
    ，並經本院以80年度上訴字第2063號判決駁回上訴而告確定
    ，於82年10月20日假釋出監。嗣於83年間，再因違反肅清煙
    毒條例案件，經本院於84年9 月21日以84年度上訴字第1320
    號分別判處有期徒刑3 年6 月、10年4 月，應執行有期徒刑
    13年6 月確定。前開假釋並因之撤銷，應執行殘刑1 年2 月
    26日。二者接續執行，再經假釋、撤銷假釋及減刑後，於97
    年8 月3 日縮刑期滿執行完畢出監。
二、呂崇禮明知可發射子彈具有殺傷力之改造槍枝及子彈，均係
    槍砲彈藥刀械管制條例所列管之違禁物，非經中央主管機關
    許可，不得寄藏、持有，竟未經許可，基於寄藏、持有具殺
    傷力改造槍枝及子彈之犯意，於99年8 月10日19時、20時許
    ，在其位於高雄市○○區○○街17號7 樓住處之1 樓門口處
    ，受友人陳俊憲（於100 年3 月29日死亡，業經臺灣高雄地
    方法院檢察署檢察官以99年度偵字第26874 號為不起訴處分
    確定）之請託，代為保管陳俊憲置放於咖啡色背包內，以保
    鮮膜及塑膠袋包裹之具殺傷力之仿WALTHER 廠PPK/S 型半自
    動改造手槍1 支（含彈匣1 個，槍枝管制編號0000000000）
    ，及具殺傷力之直徑7.9 ±0.5 mm非制式子彈1 顆（該背包
    內另有不具殺傷力之子彈4 顆，及彈頭與彈殼分離之子彈2
    顆），並將之藏放在其上開住處。嗣於99年8 月12日14時40
    分許，警方持搜索票欲至呂崇禮上開住處執行搜索，呂崇禮
    發覺後，旋將該裝有改造手槍及子彈之咖啡色背包交予其不
    知情之女友李秀琦（業經臺灣高雄地方法院檢察署檢察官以
    99年度偵字第26874 號為不起訴處分確定），並與李秀琦共
    同搭乘電梯至上址地下2 樓後，再由呂崇禮將上開背包藏匿
    在11號停車格旁水泥牆洞內，嗣經警方調閱監視攝影器後，
    在該址當場查獲呂崇禮，並扣得內有前開以保鮮膜、塑膠袋
    包裹，具殺傷力之改造手槍1 支、非制式子彈1 顆（業已因
    送鑑試射擊發）、不具殺傷力之非制式子彈4 顆、彈頭與彈
    殼已分離之子彈2 顆、皮夾1 個；及陳俊憲之身分證、汽車
    駕照、健保卡各1 張（陳俊憲之身分證、汽車駕照、健保卡
    等物，業經發還）之上揭咖啡色背包。呂崇禮於偵查中自白
    前揭犯行，並供述全部槍彈來源係陳俊憲，始查知全情。
三、案經高雄市政府警察局移送臺灣高雄地方法院檢察署檢察官
    偵查起訴。
     理  由
壹、證據能力方面：
    按傳聞法則之重要理論依據，在於傳聞證據未經當事人之反
    對詰問予以核實，乃予排斥，惟若當事人已放棄對原供述人
    之反對詰問權，於法院審判時表明同意該等傳聞證據可作為
    證據，基於證據資料愈豐富，愈有助於真實發現之理念，並
    貫徹刑事訴訟法修法加重當事人進行主義之精神，確認當事
    人對於證據能力有處分權之制度，傳聞證據經當事人同意作
    為證據，法院認為適當者，亦得為證據。本件上訴人即被告
    （下稱被告）呂崇禮及辯護人於本院準備程序時已表示對於
    全案卷證所存證據均同意有證據能力（見本院卷第33至34頁
    ），本院復斟酌該等證據並非非法取得，亦無證明力明顯過
    低之情形，以之作為證據，應屬適當，是依刑事訴訟法第15
    9 條之5 第1 項規定，應認該等證據均得採為證據。
貳、實體方面：
一、上揭犯罪事實，業據被告呂崇禮於本院審理時坦承在卷（見
    本院卷第64頁），並有改造手槍1 支（含彈匣1 個）、非制
    式子彈1 顆（已因鑑定而擊發）扣案可資佐證。又前開扣案
    槍枝，經送請內政部警政署刑事警察局（下稱刑事警察局）
    鑑定結果，認送鑑手槍（槍枝管制編號0000000000）係改造
    手槍，仿WALTHE R廠PPK/S 型半自動手槍製造之槍枝，換裝
    土造金屬槍管而成，擊發功能正常，可供擊發適用子彈使用
    ，認具殺傷力；而上開子彈1 顆，經送請刑事警察局鑑定結
    果，認係非制式子彈，由金屬彈殼組合直徑7.9 ±0.5 mm金
    屬彈頭而成，經試射，可擊發，具殺傷力，有刑事警察局99
    年10月8 日刑鑑字第0990130118號鑑定書暨所附照片在卷可
    稽（見偵卷第147 頁至第148 頁）。被告上開任意性之自白
    ，經查既與事實相符，自得採為論科之依據。綜上所述，本
    件事證已臻明確，被告寄藏具殺傷力之改造手槍及子彈犯行
    堪以認定。
二、被告呂崇禮受其友人陳俊憲之託，代為寄藏具殺傷力之改造
    手槍、子彈，核其所為，係犯槍砲彈藥刀械管制條例第8 條
    第4 項之未經許可寄藏可發射子彈具有殺傷力之改造手槍罪
    ，及同條例第12條第4 項之未經許可寄藏子彈罪。被告持有
    具殺傷力之改造手槍及子彈之行為，係其寄藏行為之當然結
    果，不另予論罪。又被告同時寄藏上開具殺傷力之改造手槍
    及子彈，係以一行為同時觸犯上開2 罪名，為想像競合犯，
    應依刑法第55條之規定，從較重之未經許可寄藏具殺傷力之
    改造手槍罪處斷。再被告有犯罪事實欄一所載之前科紀錄，
    有臺灣高等法院被告前案紀錄表在卷可按，其於受有期徒刑
    執行完畢後，5 年內故意再犯本件有期徒刑以上之罪，為累
    犯，應依刑法第47條第1 項規定加重其刑。另按，「犯本條
    例之罪，於偵查或審判中自白，並供述全部槍砲、彈藥、刀
    械之來源及去向，因而查獲或因而防止重大危害治安事件之
    發生者，減輕或免除其刑。」槍砲彈藥刀械管制條例第18條
    第4 項前段定有明文。而此減刑規定之適用，倘該槍砲、彈
    藥、刀械已經移轉持有，而兼有來源及去向者，固應供述全
    部之來源及去向，始符合上開規定。倘其犯罪行為，僅有來
    源而無去向，或僅有去向而無來源，祇要供述全部來源，或
    全部去向，因而查獲或因而防止重大危害治安事件之發生時
    ，即符合減輕或免除其刑之規定，並非謂該犯罪行為，必須
    兼有來源及去向，始有該條項之適用。否則情節較重者（兼
    有來源及去向），合於減免之規定，情節較輕者（僅有來源
    而無去向，或僅有去向而無來源），反而不合於減免之規定
    ，豈不造成輕重失衡（最高法院100 年度臺上字第2161號、
    95年度臺上字第5130號判決意旨參照）。查本件被告於檢察
    官99年8 月13日偵訊時，已自白寄藏前開槍彈之犯行（見偵
    卷第123 頁），其復於歷次警詢及偵查中，均明確供述該槍
    彈係陳俊憲委其代為保管（見偵卷第6 至8 頁、第10頁反面
    、第124 頁）；又警方於被告供述前開槍彈來源係陳俊憲之
    前，並不知該槍彈來源，而秘密證人A1檢舉被告及洪聖發持
    有槍械時，亦未提及陳俊憲此人，斯時警方僅係鎖定被告及
    洪聖發為犯罪嫌疑人，而於查緝被告與洪聖發時，之所以會
    將陳俊憲一併帶回警局，係因查緝被告時，恰見陳俊憲與其
    女友到達現場，而陳俊憲復於計程車內與洪聖發打招呼等情
    ，業經證人即參與本案偵辦之員警劉子豪到庭證述明確（見
    本院卷第52至55頁），並有秘密證人A1之警詢筆錄在卷可憑
    （見警聲搜卷第6 至9 頁、第10至11頁）；再陳俊憲確係前
    開槍彈來源，亦為檢察官所是認，此觀之起訴書犯罪事實欄
    所載即明。被告既已於偵查中自白，並供出全部槍彈來源；
    而偵查機關之所以查獲陳俊憲，又係因被告之供述，並非業
    已事先對陳俊憲有何合理之懷疑，則堪認被告所為，已符合
    前開槍砲彈藥刀械管制條例第18條第4 項前段之減刑要件，
    自應予以減刑，並與上揭累犯加重部分，依法先加重後減輕
    之。至秘密證人A1雖係於99年8 月1 日即檢舉被告持有槍械
    （此觀之A199年8 月1 日警詢筆錄所載即明），該時間點早
    於被告供陳之為陳俊憲寄藏前開槍彈之99年8 月10日，惟觀
    之卷附證據資料，並無證據足以證明秘密證人A1所檢舉之槍
    械，即係本件前開經論罪科刑之槍彈，是尚難遽認此2 槍械
    係屬同一，並進而為被告並未實際供出所寄藏之槍彈來源之
    認定，附此敘明。再槍砲彈藥刀械管制條例第8 條雖於100
    年1 月5 日經總統以華總一義字第09900358611 號令修正公
    布，惟係就空氣槍部分，增列原第8 條所無之第6 項（「犯
    第一項、第二項或第四項有關空氣槍之罪，其情節輕微者，
    得減輕其刑。」），而與本件被告寄藏改造手槍之論罪科刑
    無關，自無比較新舊法之必要，亦此敘明。
三、原審認被告罪證明確，因而予以論罪科刑，固非無見，然查
    ：(一)按槍砲彈藥刀械管制條例所稱彈藥，依該條例第4 條第
    1 項第2 款規定，係指同條項第1 款各式槍砲所使用之砲彈
    、子彈及其他具有殺傷力或破壞性之各類炸彈、爆裂物而言
    。故就其立法意旨言，若「子彈」未具殺傷力或破壞性者，
    即不屬該條例所列管之子彈甚明。本件被告寄藏、持有之子
    彈中，其中有4 顆並不具殺傷力（至於彈頭與彈殼已分離之
    子彈2 顆，並未經檢察官起訴），故就此4 顆子彈部分，揆
    諸前揭說明，自不得繩以被告槍砲彈藥刀械管制條例第12條
    第4 項之未經許可寄藏子彈罪，乃原判決就檢察官起訴被告
    持有該4 顆子彈部分，仍對被告予以論科，而未另為「不另
    為無罪之諭知」（詳後述），其適用法則顯有不當。(二)被告
    於偵查中自白，並供述全部槍砲來源，因而查獲陳俊憲，所
    為符合前開槍砲彈藥刀械管制條例第18條第4 項前段之減刑
    要件，依法應予以減刑，前已述及，原判決認被告未該當該
    條項之減刑要件，亦有未合。被告上訴意旨指摘原判決未依
    槍砲彈藥刀械管制條例第18條第4 項前段之規定予以減刑，
    而有不當，為有理由，原判決復有前開可議之處，自應由本
    院將之撤銷改判。爰審酌被告為陳俊憲寄藏具殺傷力之改造
    手槍及子彈，對於社會治安存有相當程度之潛在性危險，惟
    念及其於本院審理時，坦認犯行，復斟酌其持有之槍枝及子
    彈數量，及所持有之期間尚非甚長等一切情狀，量處有期徒
    刑3 年，併科罰金2 萬元，並就罰金部分，諭知以新臺幣1,
    000 元折算1 日之易服勞役折算標準。
四、扣案之仿WALTHER 廠PPK/S 型半自動改造手槍1 支（含彈匣
    1 個，槍枝管制編號0000000000），具有殺傷力，業經認明
    如前，為違禁物，應依刑法第38條第1 項第1 款之規定宣告
    沒收。扣案具殺傷力之非制式子彈1 顆，已經擊發而不具殺
    傷力，有前述刑事警察局99年10月8 日刑鑑字第0990130118
    號鑑定書可憑，自失違禁物之性質，爰不予宣告沒收。再扣
    案之改造手槍雖係以扣案之保鮮膜、塑膠袋包裹後，置放於
    前開扣案之咖啡色背包內（此業經被告於警詢及偵查中供陳
    甚明，並有於被告上開住處地下2 樓停車格旁水泥牆起獲扣
    案物品現場照附卷可佐，見偵卷第123 頁、第162 至163 頁
    、第49至50頁），而為供被告寄藏前開改造手槍犯罪所用之
    物，惟該保鮮膜、塑膠袋及咖啡色背包，既非被告所有，自
    不為沒收之諭知。另扣案之皮夾1 個，與被告本件犯行並無
    關聯，且非被告所有（此亦經被告於本院供陳明確，見本院
    卷第64頁），亦不為沒收之諭知。
五、不另為無罪諭知部分：
    公訴意旨另以：被告除受友人陳俊憲之託，而於前開時、地
    ，代陳俊憲保管上開經論罪科刑之具殺傷力之改造手槍1 支
    及子彈1 顆外，另代陳俊憲保管子彈4 顆，因認被告代陳俊
    憲保管該子彈4 顆之所為，涉犯槍砲彈藥刀械管制條例第12
    條第4 項之未經許可寄藏子彈罪等語。惟按，槍砲彈藥刀械
    管制條例所列管之子彈，係指具有殺傷力或破壞性者，前已
    述及，本件被告代陳俊憲保管而寄藏、持有之該4 顆子彈既
    不具殺傷力，有刑事警察局99年10月8 日刑鑑字第09901301
    18號鑑定書暨所附照片，及100 年5 月16日刑鑑字第100005
    6321號函可按（見偵卷第147 至148 頁、審訴卷第37頁），
    則就此4 顆子彈部分，自無從繩以被告槍砲彈藥刀械管制條
    例第12條第4 項之未經許可寄藏子彈罪。惟因公訴意旨認此
    部分與前開經論罪科刑部分，或有想像競合之裁判上一罪關
    係（指與寄藏具殺傷力之改造手槍部分），或屬單純一罪（
    指與寄藏前述具殺傷力之子彈1 顆部分），爰不另為無罪判
    決之諭知。至扣案之不具殺傷力之子彈4 顆、彈頭及彈殼已
    分離之子彈2 顆，既均不具殺傷力，有前開刑事警察局99年
    10月8 日刑鑑字第0990130118號鑑定書暨所附照片，及100
    年5 月16日刑鑑字第1000056321號函可憑，自皆非屬違禁物
    ，爰均不予宣告沒收。
據上論結，應依刑事訴訟法第369 條第1 項前段、第364 條、第
299 條第1 項前段，槍砲彈藥刀械管制條例第8 條第4 項、第12
條第4 項、第18條第4 項前段，刑法第11條前段、第47條第1 項
、第55條、第42條第3 項、第38條第1 項第1 款，判決如主文。
本案經檢察官郭振昌到庭執行職務。
中    華    民    國   100    年    11    月    2     日
                  刑事第八庭    審判長法  官  李炫德
                                      法  官  張盛喜
                                      法  官  徐美麗
以上正本證明與原本無異。
如不服本判決應於收受本判決後10日內向本院提出上訴書狀，其
未敘述上訴理由者，並得於提起上訴後10日內向本院補提理由書
狀（均須按他造當事人之人數附繕本）「切勿逕送上級法院」。
中    華    民    國   100    年    11    月    2     日
                                      書記官  白  蘭
附錄本判決論罪科刑法條：
《槍砲彈藥刀械管制條例第8 條第4 項》
未經許可，持有、寄藏或意圖販賣而陳列第1 項所列槍枝者，處
3 年以上10年以下有期徒刑，併科新臺幣7 百萬元以下罰金。
《槍砲彈藥刀械管制條例第12條第4 項 》
未經許可，持有、寄藏或意圖販賣而陳列子彈者，處5 年以下有
期徒刑，併科新台幣300 萬元以下罰金。